【裁判字號】    92,婚,1456
【裁判日期】    921118
【裁判案由】    離婚
【裁判全文】
臺灣臺中地方法院民事判決  九十二年度婚字第一四五六號
    原      告  乙○○
    被      告  甲○○  籍設台.
右當事人間請求離婚等事件，於民國九十二年十一月四日言詞辯論終結，本院判決如
左：
    主      文
准原告與被告離婚。
訴訟費用由被告負擔。
    事     實
甲、原告方面：
  一、聲明：如主文所示。
  二、陳述：兩造於民國七十七年一月十三日結婚，婚後夫妻感情原本融洽，詎自八
      十三年三月二十三日起被告忽反常態，常常深夜未歸，進而離家出走，兩造於
      二、三年前簽立離婚協議書，不料被告未同往戶政機關辦理離婚協議書，致婚
      姻關係仍存續中，被告自八十三年起離家出走已有九年之久，感情破裂，被告
      離家期間家庭生活費用均由原告負擔，爰依民法第一千零五十二條第一項第五
      款、同法條第二項規定請准離婚。
  三、證據：提出戶籍謄本正本三件，並聲請訊問證人即兩造子女吳凌蓉及被告之弟
      涂華海。
乙、被告方面：
    被告未於言詞辯論期日到場，亦未提出任何書狀，作何聲明或陳述。
    理    由
一、按婚姻無效、確認婚姻成立或不成立、撤銷婚姻、離婚或夫妻同居之訴，得合併
    提起，或於第一審或第二審言詞辯論終結前，為訴之變更、追加或提起反訴。民
    事訴訟法第五百七十二條第一項定有明文。本件原告起訴時請求履行同居，嗣後
    於訴訟中變更聲明為請求離婚，揆諸上開說明，為法之所許，合先敘明。
二、原告起訴主張，兩造於七十七年一月十三日結婚，婚後夫妻感情原本融洽，詎自
    八十三年三月二十三日起被告忽反常態，常常深夜未歸，進而離家出走，兩造於
    二、三年前簽立離婚協議書，不料被告未同往戶政機關辦理離婚協議書，而被告
    自八十三年起離家出走已有九年之久，家庭生活費用均由原告一力承擔之事實，
    被告經傳不到院爭執，且經證人即兩造所生子女吳凌蓉及被告之弟涂華海到院證
    述在卷，參酌證人吳凌蓉為兩造子女，證人涂華海為被告之弟，彼等所為證言當
    無故不利被告之證言，彼等證言自屬可信，復有戶籍謄本正本三件、離婚協議書
    正本乙份附卷可稽，原告主張之事實，堪認為真實。
三、按民法第一千零五十二條第二項規定：有前項以外之重大事由，難以維持婚姻者
    ，夫妻之一方得請求離婚，但其事由應由夫妻之一方負責者，僅他方得請求離婚
    。此所謂抽象、相對、一般的離婚原因，亦即破綻主義離婚法之一到達點。而是
    否有難以維持婚姻之重大事由之判斷標準，為婚姻是否已生破綻而無回復之希望
    ，不可單憑原告主觀之標準（即原告已喪失維持婚姻意欲之主觀面加以認定），
    而應依客觀標準，即難以維持婚姻之事實，是否已達處於同一境況，任何人均將
    喪失維持婚姻之意欲程度以決之。且為符合現代多元化社會之需要，使裁判婚姻
    之事由較富彈性，當婚姻破裂時，夫妻已無共同生活之實質時，即得請求離婚，
    但有責配偶，無請求離婚之權利，申言之，如若自己遭致婚姻之破綻時，不得以
    其破綻為理由，恣意訴請離婚。又婚姻如有難以維持之重大事由，於夫妻雙方均
    須負責時，應比較雙方之有責程度，僅責任較輕之一方，得向責任較重之他方請
    求離婚，如雙方之有責程度相同，則雙方均得請求離婚，以符公平。最高法院八
    十七年台上字第一○四八號、一三○四號及九十年度台上字第一六三九號判決意
    旨即採類似之見解。本件兩造並未另訂立夫妻財產制，依法應適用法定財產制即
    聯合財產制，依修正前民法第一千零二十六條之反面解釋，家庭生活費用原則上
    由夫即被告任之，修正後民法第一千零零三條之一規定，家庭生活費用，除法律
    或契約另有約定外，由夫妻各依其經濟能力、家事勞動或其他情事分擔之。此項
    法律修正，係基於現代社會基於男女平權觀念，夫妻均應分擔家計及家務而來，
    且衡諸經濟問題乃涉及夫妻生活實際之生計問題，若夫妻之一方既不願分擔家務
    ，又任由他方負擔全部之家計，致他方無法忍受，應可認為係無法繼續維持婚姻
    之重大事由。況本件兩造婚後，被告自八十三年三月間起離家出走，家庭生活費
    用均由原告負擔家計，兩造分居長達九年，顯示兩造顯然怠於努力及無心維護兩
    造之婚姻幸福和諧，渠等之間僅存夫妻之名，而無夫妻之實。而被告未負擔家計
    ，並對原告母子之生活不加聞問，依社會上一般觀念為體察，被告有此行為，著
    實對兩造的家庭產生不良的影響，上開情事，足以破壞兩造間之共同生活及難以
    維持兩造間之共同生活，均對於兩造間家庭生活之美滿幸福，有妨礙之情形。自
    得認其與所謂難以維持婚姻之重大事由相當，揆諸前揭說明，原告依民法第一千
    零五十二條第二項規定請求離婚，洵屬正當，應予准許。
四、據上論結，原告之訴為有理由，並依民事訴訟法第三百八十五條第一項前段、第
    七十八條，判決如主文。
中      華      民      國    九十二    年      十一    月      十八    日
                                    臺灣臺中地方法院家事法庭
~B法      官  陳學德
右為正本係照原本作成
如對本判決上訴須於判決送達後廿日內向本院提出抗告狀
中      華      民      國    九十二    年      十一    月      十九    日
~B法院書記官  賴榮順


司法院資訊處製作；財團法人民間司法改革基金會備份。
